【裁判字號】    99,交聲,567
【裁判日期】    991029
【裁判案由】    聲明異議
【裁判全文】
臺灣嘉義地方法院交通事件裁定         99年度交聲字第567號
原處分機關  交通部公路總局嘉義區監理所嘉義市監理站
異  議  人
即受處分人  乙○○
上列異議人即受處分人因違反道路交通管理處罰條例案件，對於
交通部公路總局嘉義區監理所嘉義市監理站於民國九十九年九月
二十八日所為之處分（原處分案號：嘉監義裁字第裁七六—Ｌ0
0000000號），聲明異議，本院裁定如下：
    主  文
原處分撤銷。
乙○○汽車駕駛人轉彎時，不依標誌指示，處罰鍰新臺幣柒佰元
，並記違規點數壹點。
    理  由
一、按機慢車兩段左（右）轉標誌，用以告示左（右）轉汽缸總
    排氣量未滿五百五十立方公分機器腳踏車或慢車駕駛人應遵
    照號誌指示，在號誌顯示允許直行時先行駛至右（左）前方
    路口之左（右）轉待轉區等待左（右）轉，俟該方向號誌顯
    示允許直行後，再行續駛，以兩段方式完成左（右）轉。本
    標誌設於實施機慢車兩段左（右）轉路口附近顯明之處，並
    配合劃設機慢車左（右）轉待轉區標線；機慢車左（右）轉
    待轉區線，用以指示汽缸總排氣量未滿五百五十立方公分之
    機器腳踏車或慢車駕駛人分段行駛。視需要設於號誌管制之
    交岔路口；機器腳踏車行駛至交岔路口，其轉彎，應依標誌
    或標線之規定行駛，道路交通標誌標線號誌設置規則第六十
    五條第一項、第一百九十一條第一項及道路交通安全規則第
    九十九條第二項分別定有明文。次按汽車（含機器腳踏車）
    駕駛人轉彎時，有不依標誌、標線、號誌指示情形之者，處
    新臺幣（下同）六百元以上一千八百元以下罰鍰，道路交通
    管理處罰條例第四十八條第一項第二款定有明文，而汽車駕
    駛人有同條例第四十八條之情形者，並予記違規點數一點，
    同條例第六十三條第一項第一款亦有規定。又依違反道路交
    通管理事件統一裁罰基準表規定，違反道路交通管理處罰條
    例第四十八條第一項第二款規定，於期限內繳納罰鍰或到案
    聽候裁決者，處罰鍰六百元；逾越應到案期限三十日內，繳
    納罰鍰或到案聽候裁決者，處罰鍰七百元。
二、原處分意旨略以：異議人即受處分人乙○○於民國九十九年
    七月十九日下午三時三十分許，騎乘車牌號碼ＵＬＧ—三六
    一號輕型機車，行經嘉義市○○○路左轉吳鳳北路時，有不
    依標誌指示兩段式左轉之違規事實，為嘉義市政府警察局第
    二分局北門派出所警員攔停，並填製嘉市警交字第Ｌ000
    00000號舉發違反道路交通管理事件通知單予以舉發，
    嗣異議人向原處分機關即交通部公路總局嘉義區監理所嘉義
    市監理站申訴，經原處分機關函請舉發單位調查結果仍認異
    議人有上開違規行為，乃依道路交通管理處罰條例第四十八
    條第一項第二款、違反道路交通管理事件統一裁罰基準及處
    理細則第四十三條、第四十四條、第六十七條之規定，於九
    十九年九月二十八日以嘉監義裁字第裁七六—Ｌ00000
    000號裁決書，據以裁處異議人罰鍰六百元，並記違規點
    數三點之處分。
三、異議意旨略以：異議人於九十九年七月十九日下午三時三十
    分許，騎乘車牌號碼ＵＬＧ—三六一號輕型機車，行經嘉義
    市○○○路左轉待轉區時，因該待轉區格子已停滿機車，無
    法停入待轉區○○○○○路之號誌已顯示綠燈，異議人隨即
    往吳鳳北路方向前進，當異議人騎至吳鳳北路「北安宮」前
    卻遭員警攔停，告知異議人未在待轉區內停留片刻時間才前
    進，即屬於未依規定兩段式左轉，惟異議人當時確實依規定
    進行兩段式左轉並無違規，為此聲明異議，請求撤銷原處分
    等情。
四、異議人固不否認有於九十九年七月十九日下午三時三十分許
    ，騎乘車牌號碼ＵＬＧ—三六一號輕型機車，行經嘉義市○
    ○○路與吳鳳北路交岔路口，通過該交岔路口前有看見該林
    森西路上設有機慢車兩段左轉標誌之事實，惟以上開情詞置
    辯，經查：異議人於九十九年七月十九日下午三時三十分許
    ，騎乘車牌號碼ＵＬＧ—三六一號輕型機車，行經嘉義市○
    ○○路與吳鳳北路交岔路口，因林森西路靠近該交岔路口處
    設有機慢車兩段左轉標誌，異議人未依標誌指示以兩段方式
    完成左轉，即逕行左轉吳鳳北路等情，業據證人即掣單舉發
    之警員甲○○於本院證稱：「（本件是否你舉發的？）是。
    異議人於九十九年七月十九日下午三時三十分騎乘車牌號碼
    ＵＬＧ—三六一號輕型機車沿嘉義市○○○路東往西方向行
    駛，異議人是騎在機車道上，然後直接由林森西路左轉吳鳳
    北路，她未在機車待轉區上暫停待轉」（見本院卷第二八、
    二九頁）、「（異議人表示她是從林森西路騎乘到吳鳳北路
    口時，騎乘到待轉區○○○○○路上號誌三的號誌已經變成
    綠燈，她隨即騎乘往吳鳳北路方向行進，有何意見？）我看
    見異議人是直接從林森西路上左轉吳鳳北路，她並沒有停在
    待轉區」（見本院卷第二九頁）、「（當時待轉區有無停滿
    機車以致異議人無法停車？）無。當時只有二、三台機車停
    在那邊」（見本院卷第三一頁）、「（你的視力如何？）正
    常」、「（你站的位置離違規地點大約多遠？）二百公尺」
    、「（當時的天氣如何？）天氣晴朗」、「（你當時站的位
    置有無遮蔽物會阻擋你的視線？）無」（見本院卷第三二頁
    ）等語綦詳，復有證人甲○○所繪製現場圖（見本院卷第三
    四頁）及現場照片（見本院卷第三五至三七頁）在卷可稽。
    證人甲○○與異議人素不相識，亦無仇怨，係依法執行勤務
    之公務員，復到庭具結為以上之證述，殊無設詞誣陷異議人
    ，而身觸偽證重罪之理。且證人甲○○係執行交通勤務之公
    務員，對於車輛動態之觀察程度本較一般人更為專注，佐以
    證人甲○○證述當時天候晴，視線良好，無障礙物等情，堪
    認證人甲○○無誤判違規事實之虞，其證詞應可採信。況異
    議人於申訴狀、聲明異議狀及本院九十九年十月二十日訊問
    時均陳稱當時有於上述林森西路上左轉待轉區暫停，再左轉
    吳鳳北路云云，並未提及因上述林森西路上左轉待轉區停滿
    機車，致其機車無法停在待轉區格子內云云，乃至本院九十
    九年十月二十九日訊問時始改稱其機車有上述不能駛入待轉
    區情狀，其就當時有無在林森西路上左轉待轉區暫停情事所
    述前後不一，且與證人甲○○於本院證述當時左轉待轉區只
    有二、三台機車暫停等語不符，是異議人上開所辯顯難採信
    ，堪認其騎車確有上述不依標誌指示轉彎之違規事實。異議
    人既有上述不依標誌指示轉彎之違規事實，則其騎車通過吳
    鳳北路時該號誌是否為綠燈，亦與本件違規事實無涉，異議
    人否認違規，自無可採。
五、綜上所述，本件異議人確有上開不依標誌指示轉彎之違規行
    為，自應依法處罰。原處分機關依道路交通管理處罰條例第
    四十八條第一項第二款之規定，裁處受處分人罰鍰六百元，
    並記違規點數三點之處分，固非無見。惟本件依嘉市警交字
    第Ｌ00000000號舉發違反道路交通管理事件通知單
    所載應到案日期為九十九年八月四日，異議人遲至九十九年
    八月十九日始向原處分機關提出申訴，有申訴書上之原處分
    機關收文日期戳章附卷可稽，顯已逾越上開應到案日期，依
    上開違反道路交通管理事件統一裁罰基準表規定應處罰鍰七
    百元，原處分僅處罰鍰六百元，尚有未合，且本件異議人之
    違規行為係違反道路交通管理處罰條例第四十八條之規定，
    應併依道路交通管理處罰條例第六十三條第一項第一款之規
    定記違規點數一點，原處分誤就上開違規行為，並予記違規
    點數三點，亦有未合。從而異議人之異議雖屬無據，然原處
    分機關所為之處分既有上述未妥之處，自應由本院撤銷原處
    分，依道路交通管理處罰條例第四十八條第一項第二款、第
    六十三條第一項第一款及違反道路交通管理事件統一裁罰基
    準表之規定，裁處如主文第二項所示。
據上論斷，應依道路交通管理處罰條例第八十七條第二項，道路
交通事件處理辦法第十九條前段，裁定如主文。
中    華    民    國    99    年    10    月    29    日
                    交通法庭    法  官  鄭雅文
以上正本證明與原本無異。
如不服本裁定，應於裁定送達後五日內向本院提出抗告狀（應附
繕本）。
中    華    民    國    99    年    10    月    29    日
                                書記官  潘宜伶

司法院資訊處製作；財團法人民間司法改革基金會備份。
